臺灣臺北地方法院刑事判決　　　　　　　99年度易字第3585號
公　訴　人　臺灣臺北地方法院檢察署檢察官
被　　　告　顏鴻義
上列被告因詐欺案件，經檢察官提起公訴 （99年度偵字第25601號
），本院判決如下：
    主    文
顏鴻義幫助共同意圖為自己不法之所有，以詐術使人將本人之物
交付，處有期徒刑肆月，如易科罰金，以新臺幣壹仟元折算壹日
。
    事    實
一、顏鴻義明知社會上詐騙案件層出不窮，並依一般社會生活之
    通常經驗，可預見將自己之銀行帳戶存摺、金融卡併密碼等
    物品交付他人使用，將遭詐騙集團利用作為人頭帳戶，便利
    詐騙集團成員得多次詐使不特定之被騙民眾將款項匯入該人
    頭帳戶並提領，達到詐騙集團成員隱匿身分之效果而增加查
    緝困難。然竟基於幫助詐騙集團意圖為自己不法之所有，以
    詐術使人將本人或第三人之物交付之未必故意，於如附表一
    「交付詐騙集團時間地點與接洽對象欄」所示時間、地點，
    將其所申辦如附表一所示之帳戶（下稱本案帳戶）提款卡併
    密碼，交付與屬詐騙集團一份子，和詐騙集團成員間有詐欺
    犯意聯絡、行為分擔的真實年籍、姓名均不詳之成年人。之
    後，該等詐騙集團成員旋共同基於前開詐欺犯意聯絡，推由
    不詳成年成員，利用顏鴻義所提供之本案帳戶，為附表二所
    示詐騙行為（被害人、被詐騙時間、施用之詐術、被害人匯
    款時間、匯款金額、匯入帳戶等，均詳如附表二所載）。
二、案經高逸偉、林壽美訴由臺北縣政府警察局萬華分局報告臺
    灣臺北地方法院檢察署偵查起訴。
    理    由
壹、程序方面：被告顏鴻義對於公訴人提出之證據資料，均不爭
    執其證據能力，本院審酌該等言詞供述及書面作成時之狀況
    ，並無不宜作為證據之情事，依刑事訴訟法第一百五十九條
    之五第二項規定，得作為證據。
貳、實體方面：
一、訊據被告固坦認於附表一所示時、地開設本案帳戶，此有附
    表一帳號欄所示開戶資料在卷可稽，足以擔保被告前述任意
    性自白與事實相符。惟被告矢口否認有何幫助詐欺取財犯行
    ，辯稱：伊係為了要應徵工作，才會提供提款卡併密碼云云
    。
二、經查：上開被告之犯罪事實，有下列證據可證：
  (一)被告自承開立本案帳戶並自願交付他人。
  (二)附表二證據欄所示之證據，證明證人即告訴人高逸偉、林壽
    美、證人即被害人林宜鈴（下均逕稱其名）遭詐後，本案詐
    騙集團係要求渠等將款項匯入被告所開立之本案帳戶等事實
    。
  (三)參以，金融存款帳戶，事關存戶個人財產權益之保障，若與
    存戶之提款卡併密碼結合，重要性、私密性更形提高，除非
    本人或與本人具密切親誼關係者，難認有何正當理由可自由
    流通。稍具通常社會歷練與經驗法則之人，亦均有應妥為保
    管該等物品，縱有特殊情況，致須將該等物品交付與自己不
    具密切親誼之人時，亦必深入瞭解該他人之可靠性與用途，
    並慎重查證對方之真實年籍、聯絡方式等的認知。而臺灣地
    區目前詐騙行為橫行，此情於被告交付帳戶與本案詐騙集團
    成員時，早迭經報章、媒體與政府單位報導宣傳明確，稍具
    普通常識均能知悉。被告又非矇懂愚昧之人，豈會如被告所
    辯：”對方說工作薪資存取需要”且急著找工作，就不詳細
    確認該成員之年籍資料而率爾對本案詐騙集團成員言聽計從
    ？且被告供稱當時是在「臺北車站南一門」與詐欺集團成員
    見面應徵並交付本案帳戶云云。然正常之應徵工作，多會至
    該公司商號之營業處所、其他公開徵才之場所，有專人按一
    定流程予以面試或商談。抑或投遞履歷、書面審核。豈會約
    在「臺北車站」，見面後只被要求提供帳戶而不做其他徵才
    應有之交涉？被告表示其曾任職外勞人力仲介、至菲律賓共
    和國養鴨子、養豬、開過計程車、做過醫院看護、中藥送貨
    員、工地做粗工等（本院卷第六三頁背面參照），對正常求
    職流程必有認識，怎會毫無防備交付本案帳戶提款卡？又，
    詐欺正犯係為避免自金融機構帳戶之來源回溯追查其身分，
    而使用他人金融機構帳戶供被害人匯款及取贓，其對於所取
    得之金融機構帳戶等物是否確實可以利用，必然會謹慎過濾
    。換言之，其既有意利用他人帳戶作為詐騙工具，當無率爾
    使用隨時可能遭原存款戶掛失而無法使用之帳戶。若被告交
    付帳戶後，旋發覺遭詐而掛失帳戶、報警處理，豈非無法遂
    其詐財之目的，甚至在取款時遭到逮捕？是詐欺正犯殊無將
    涉及詐騙成否之關鍵置於如此不確定境地之可能。高逸偉、
    林壽美、林宜鈴遭詐轉帳至附表一所示之帳戶後，旋於該日
    遭人持金融卡分次提領，此有本案帳戶存摺交易明細可參（
    臺灣臺北地方法院檢察署九十九年度偵字第二五六○一號卷
    第一○頁參照），若非本案帳戶為詐欺正犯確認安全無虞、
    可以實際掌控，不會遭帳戶所有人提領或掛失，詐欺正犯焉
    能大膽使用且順利密集分次提領詐欺贓款？
  (四)再者，被告供稱本案帳戶是國外要匯款進來而開立，但查本
    案帳戶存摺所載交易明細，被告九十九年六月一日開戶存入
    新臺幣一千元，三日後之六月四日旋即提領一空，迄九十九
    年十月二十六日被害人將款項匯入本案帳戶期間，均無任何
    一筆「國外匯款」進來，其所稱開戶動機，亦難認為真。何
    況，被告自承在交付本案帳戶提款卡時，確一度懷疑對方動
    機，是綜此判斷，被告在交付本案帳戶之提款卡併密碼時，
    確有幫助共同詐欺之不確定故意。至於被告雖提出所謂求職
    的分類廣告（上開偵查卷第六○頁參照），並聲請調閱其所
    使用行動電話當日通聯紀錄。然此僅能證明被告當日確實曾
    撥打該分類廣告上所載電話，無從釐清被告交付本案帳戶提
    款卡時係基於何種意圖，該等證據礙難資為被告有利之證據
    。
  (五)綜上所述，事證明確，被告所辯不足採信，犯行洵堪認定。
三、按刑法上之幫助犯，係對於犯罪與正犯有共同之認識，而以
    幫助之意思，對於正犯資以助力，而未參與實施犯罪之行為
    者而言。是如未參與實施犯罪構成要件之行為，且係出於幫
    助之意思提供助力，即屬幫助犯，而非共同正犯。查被告將
    附表一所示各帳戶存摺等物交付本案詐騙集團成員之行為，
    僅屬予本案詐騙集團成員詐欺犯行之助力，所實施者尚非屬
    構成要件之行為，又被告乃預見該等詐騙集團成員蒐集帳戶
    可能作為不法所用，但縱使如此亦不違背其本意，屬未必故
    意。核被告所為，係犯刑法第三十條第一項前段、第三百三
    十九條第一項詐欺取財罪之幫助犯。又按，被告所幫助之成
    年詐騙集團成員間，有犯意聯絡行為分擔，屬共同正犯，此
    經蒞庭檢察官當庭更正，依檢察一體原則，自屬公訴範圍，
    本院亦依刑事訴訟法第九十五條規定諭知被告俾其防禦，附
    此敘明。而被告係幫助詐騙集團實行犯罪行為，為幫助犯，
    爰依刑法第三十條第二項減輕其刑。爰審酌被告犯罪之動機
    、目的、交付之金融機構文件數量、被害人遭詐情節、損失
    金額、被告不願坦然面對所為等及其他一切情狀，量處如主
    文所示之刑，並諭知易科罰金之折算標準，以資儆懲。至於
    供被告犯本罪所用之提款卡併密碼，已移轉所有權與詐騙集
    團，非屬被告所有，不符沒收要件，不予宣告沒收。
據上論斷，應依刑事訴訟法第二百九十九條第一項前段，刑法第
三十條第一項前段、第二項、第二十八條、第三百三十九條第一
項、第四十一條第一項前段，刑法施行法第一條之一，判決如主
文。
本案經檢察官楊婉鈺到庭執行職務
中    華    民    國    100    年    4    月    14    日
                  刑事第十庭審判長法  官  蔡坤湖

                                  法  官  周玉琦
                                  法  官  姚念慈
以上正本與原本無異
如不服本判決，得自收受送達之日起十日內，檢具繕本向本院提
出上訴狀上訴於臺灣高等法院。
                                  書記官  劉芸珊
中    華    民    國    100    年    4    月    14    日
附錄本案論罪科刑法條全文：
刑法第三百三十九條第一項
意圖為自己或第三人不法之所有，以詐術使人將本人或第三人之
物交付者，處五年以下有期徒刑、拘役或科或併科一千元以下罰
金。
附表一：
┌─┬───────┬──────┬────┬────────┬────────┐
│編│申辦日期      │金融機構名稱│ 戶  名 │帳號            │交付詐騙集團時間│
│號│              │            │        │                │地點與接洽對象  │
├─┼───────┼──────┼────┼────────┼────────┤
│  │九十九年六月一│臺灣銀行股份│顏鴻義  │00000000│1.時間：九十九年│
│  │日            │有限公司太保│        │六七七二號（臺灣│十月二十五日下午│
│  │              │分行        │        │臺北地方法院檢察│四時十五分許。  │
│  │              │            │        │署九十九年度偵字│2.地點：「臺北火│
│  │              │            │        │第二五六○一號卷│車站南一門」附近│
│  │              │            │        │第一○、八六至八│某處。          │
│  │              │            │        │八頁參照）。    │3.對象：某不詳姓│
│  │              │            │        │                │  名之詐騙集團成│
│  │              │            │        │                │  年成員。      │
└─┴───────┴──────┴────┴────────┴────────┘
附表二
┌─┬────┬───────┬───────────┬───────┬──────┐
│編│被害人  │被詐欺時間    │詐欺集團使用之詐術    │匯款時間及受損│證據        │
│號│        │              │                      │金額與匯入帳戶│            │
├─┼────┼───────┼───────────┼───────┼──────┤
│一│高逸偉  │九十九年十月二│詐欺集團某姓名不詳成員│1.時間：九十九│1.被害人指述│
│  │        │十六日下午七時│，冒充「ＷＯＮＧＯ網購│年十月二十六日│（前開偵查卷│
│  │        │許            │」人員，撥打電話向高逸│下午八時五十一│第一五至一七│
│  │        │              │偉佯稱其網路購物分期設│分許。        │頁參照）。  │
│  │        │              │定錯誤，必須至提款機依│2.受損金額：新│2.匯款單據（│
│  │        │              │指示操作後更正。高逸偉│臺幣（下同）二│前開偵查卷第│
│  │        │              │不疑有他。至新竹縣竹北│萬一千八百九十│二二頁參照）│
│  │        │              │市○○○路某處便利商店│三元。        │。          │
│  │        │              │內ＡＴＭ，按詐騙集團成│3.匯入帳戶：附│3.附表一所示│
│  │        │              │員指示操作而匯款。    │表一所示帳戶。│帳戶交易明細│
│  │        │              │                      │              │（上開偵查卷│
│  │        │              │                      │              │第一○頁參照│
│  │        │              │                      │              │）。        │
├─┼────┼───────┼───────────┼───────┼──────┤
│二│林宜鈴  │九十九年十月二│詐欺集團某姓名不詳成員│1.時間：九十九│1.被害人指述│
│  │        │十六日下午七時│，冒充「ＪＡＭＭＩ衣吧│年十月二十六日│（前開偵查卷│
│  │        │四十六分許    │網購」人員，撥打電話向│下午九時七分許│第二九至三一│
│  │        │              │林宜鈴佯稱其網購電腦系│。            │頁參照）。  │
│  │        │              │統中毒，當日交易均以十│2.受損金額：二│2.匯款單據（│
│  │        │              │倍價扣款，必須至提款機│萬九千九百九十│前開偵查卷第│
│  │        │              │依指示操作檢查有無遭誤│八元。        │三三頁參照）│
│  │        │              │扣款項。林宜鈴不疑有他│3.匯入帳戶：附│。          │
│  │        │              │，依指示操作後發覺款項│表一所示帳戶。│3.附表一所示│
│  │        │              │不見。詐欺集團成員又要│              │帳戶交易明細│
│  │        │              │求林宜鈴借其他人帳戶提│              │（上開偵查卷│
│  │        │              │款卡辦理退款，於是林宜│              │第一○頁參照│
│  │        │              │鈴向案外人盧怡芳借款提│              │）。        │
│  │        │              │款卡後，至「北科大郵局│              │            │
│  │        │              │」ＡＴＭ依指示操作，但│              │            │
│  │        │              │又遭詐，並使盧怡芳該帳│              │            │
│  │        │              │戶內款項匯款至本案帳戶│              │            │
│  │        │              │內。                  │              │            │
├─┼────┼───────┼───────────┼───────┼──────┤
│三│林壽美  │九十九年十月二│犯罪集團某姓名不詳成員│1.時間：九十九│1.被害人指述│
│  │        │十六日下午九時│，冒充「奇摩網路購物」│年十月二十六日│（前開偵查卷│
│  │        │六分許        │某賣家，撥打電話向林壽│下午九時十四分│第四八至五○│
│  │        │              │美佯稱其網路購物出貨錯│許。          │頁參照）。  │
│  │        │              │誤，必須至提款機依指示│2.受損金額：二│2.匯款單據（│
│  │        │              │操作後更正。林壽美不疑│萬八千零百二十│前開偵查卷第│
│  │        │              │有他。至新竹縣某處ＡＴ│八元。        │五六頁參照）│
│  │        │              │Ｍ，按詐騙集團成員指示│3.匯入帳戶：附│。          │
│  │        │              │操作而匯款。          │表一所示帳戶。│3.附表一所示│
│  │        │              │                      │              │帳戶交易明細│
│  │        │              │                      │              │（上開偵查卷│
│  │        │              │                      │              │第一○頁參照│
│  │        │              │                      │              │）。        │
└─┴────┴───────┴───────────┴───────┴──────┘